臺灣桃園地方法院交通事件裁定　　　　 93年度交聲字第513號
　　原處分機關　交通部公路總局新竹監理所中壢監理站
　　異　議　人
　　即受處分人　甲○○
上列受處分人因違反道路交通管理處罰條例案件，對於交通部公
路總局新竹監理所中壢監理站於中華民國93年8 月27日以壢監裁
字第裁53—D9B324496 號違反道路交通管理事件裁決書之處分（
原舉發通知單字號：桃園縣警察局舉發違反道路交通管理事件通
知單桃警局交字第D9B324496號）聲明異議，本院裁定如下：
    主  文
原處分關於甲○○汽車駕駛人，駕駛汽車違反道路交通安全規則
，因而肇事致人受傷，處吊扣駕駛執照參個月部分撤銷。
前項撤銷部分，甲○○汽車駕駛人，駕駛汽車違反道路交通安全
規則，因而肇事致人受傷，記違規點數參點。
其餘異議駁回。
    理  由
一、聲明異議意旨略以：異議人即受處分人甲○○駕駛自小客車
    轉彎未讓直行車先行，因而肇事致人受輕傷部分，業經臺灣
    桃園地方法院判決處以罰鍰但不吊扣駕照，惟原處分機關仍
    裁處異議人罰鍰新台幣（下同）900 元，吊扣駕駛執照3 個
    月，異議人深感不服，為此聲明異議等語。
二、按交通法庭認為聲明異議有理由或聲明異議雖無理由而原處
    分不當或違法者，應以裁定將原處分經聲明異議部分撤銷，
    並自為裁定，但因原處分機關無管轄權而撤銷之者，應移送
    有管轄權之機關，道路交通案件處理辦法第20條定有明文。
    次按，轉彎車應讓直行車先行，為道路交通安全規則第102
    條第1 項第6 款所明定。又汽車駕駛人轉彎時，轉彎車不讓
    直行車先行，處200 元以上600 元以下罰鍰；汽車駕駛人，
    駕駛汽車違反道路交通安全規則，因而肇事致人受傷者，記
    違規點數3 點；致人重傷者，吊扣其駕駛執照3 個月至6 個
    月，復經道路交通管理處罰條例第48條第6 款、第61條第3
    項定有明文。
三、經查：
(1)、異議人於民國92年6 月25日晚間11時許，駕駛車牌號碼Ｆ9
    —2256號自用小客車沿桃園縣中壢市○○路往環中東路方向
    行駛，行經同前市○○路71號前欲左轉時，適有第三人廖虹
    棋騎乘車牌號碼ＲＯＵ－638 號輕型機車，沿同右市○○路
    往中北路方向直行行駛，因異議人轉彎時疏未禮讓直行之廖
    虹棋先行，上述2 車因而發生擦撞，廖虹棋並因此受有髖壓
    砸傷、左側髖部挫傷及身體多處擦傷等傷害。經廖虹棋向異
    議人提出傷害之刑事告訴後，該案經檢察官以92年度偵字第
    12 731號聲請簡易判決處刑，嗣由本院以93年度交易字第43
    號審理，於審理期間因廖虹棋與異議人當庭成立和解，廖虹
    棋並當庭撤回告訴，本院遂對異議人諭知公訴不受理之判決
    等情，有桃園縣政府警察局92年8 月4 日桃警局交字第D9B3
    24496 號舉發通知單、台灣省桃園縣區車輛行車事故鑑定委
    員會92年12月15日府車鑑桃字第921405號鑑定意見書、臺灣
    桃園地方法院檢察署92年度偵字第12731 號聲請簡易判決處
    刑書、本院93年度交易字第43號判決書各1 份附卷可佐，且
    為異議人所不爭執，可見異議人確實有在上開時、地，因轉
    彎車未讓直行車先行，因而發生車禍，並使廖虹棋受到前開
    傷害之事實，故異議人確有違反道路交通安全規則第102 條
    第1 項第6 款之規定，而構成違反道路交通管理處罰條例第
    48條第6 款之行為，應可認定。
(2)、異議人雖辯稱：其違規行為業經法院判決罰鍰，但不吊扣駕
    照云云。惟按，刑事法律與行政法律係屬不同之法律體系，
    因各該體系所欲保護之法益、處罰之行為，以及規範之法律
    效果等等，存有種類、項目、程度之不同，因之，各該刑事
    法律與行政法律所規定之罰則，亦有所不同，兩者並無相互
    取代之可能，故在不同法律體系間，亦無一行為不得兩罰之
    問題。本件異議人因其過失之行為，造成廖虹棋之身體受到
    傷害，侵害到廖虹棋個人之身體法益，經廖虹棋向司法機關
    提出告訴，表示欲追究異議人之刑事責任後，檢察官與法官
    即接續依法偵查、審理，惟因上開刑事案件係屬告訴乃論之
    案件，故廖虹棋既於本院調查時表示撤回告訴，則上開刑事
    案件即無繼續存在之必要，法院遂諭知不受理之判決。惟異
    議人上開行為，因同時違反道路交通安全規則之規定，此一
    行為對於大眾交通之公共安全，具有潛在或實質之危險性，
    故國家亦規範此種行為係違反道路交通管理處罰條例之違規
    行為，應處以行政罰則，其目的在使違規人經由一定之處罰
    ，能夠警惕而不致再犯。是異議人所涉及之刑事責任與行政
    責任，本屬不同法規體系下，所規範之不同法律效果，異議
    人徒以其刑事責任部分業經法院諭知不受理判決為由，即認
    法院就其行政責任部分，亦認定為僅處罰鍰而不吊扣駕照，
    實有相當大之誤會。
(3)、其次，異議人於違規行為發生時（92年6 月25日），道路交
    通管理處罰條例第61條第3 項固規定：汽車駕駛人，駕駛汽
    車違反道路交通安全規則，因而肇事致人受傷者，吊扣其駕
    駛執照3 個月至6 個月。然上開規定已於93年4 月21日修正
    公布，修正後之條文規定：汽車駕駛人，駕駛汽車違反道路
    交通安全規則，因而肇事致人受傷者，記違規點數3 點；致
    人受重傷者，吊扣其駕駛執照3 個月至6 個月；而行政院復
    於93年6 月30日以院臺交字第0930086684號命令，發布上開
    規定自93年7 月1 日施行。再按，行政罰則與刑事罰則之內
    容性質雖有部分不同，但兩者均屬對於行為人不利之處分，
    故在法律之適用上，除性質上有顯然不合之情況外，在行政
    罰法之總則規定尚未公布施行之前，行政罰則自可類推適用
    刑法及刑事訴訟法之相關規定。而刑法第2 條第1 項規定：
    行為後法律有變更者，適用裁判時之法律，但裁判前之法律
    有利於行為人者，適用最有利於行為人之法律；此項「從新
    從輕」之原則，核與行政法之原理原則並無違背。再參酌稅
    捐稽徵法第48條之3 亦規定：納稅義務人違反本法或稅法之
    規定，適用裁處時之法律，但裁處前之法律有利於納稅義務
    人者，適用最有利於納稅義務人之法律。且「行政機關於行
    為人違反行政法裁處時，適用裁處時之法律，但裁處前之法
    律有利於行為人者，適用最有利於行為人之法律。而所謂裁
    處，包括訴願、行政訴訟之決定或判決在內」，亦有最高行
    政法院89年9 月13日89年度9 月份第1 次庭長法官聯席會議
    決議意旨可供參照；由此益見上開「從新從輕」之原則，係
    屬行政罰則所予採納之原則。故本件經比較新舊法之結果，
    既以修正後之規定較有利於受處分人，自應適用修正後道路
    交通管理處罰條例第61條第3 項規定予以裁處。
(4)、末查，本件廖虹棋所受之傷勢僅為髖壓砸傷、左側髖部挫傷
    及身體多處擦傷等傷害，尚未達到刑法第10條第4 項所規範
    毀敗一肢以上之機能或對於身體健康有重大不治之傷害等情
    況，自未符合重傷之規定。
四、縱上所述，原處分機關依照道路交通管理處罰條例第48條第
    6 款之規定，就異議人轉彎車不讓直行車之違規行為，處以
    罰鍰900 元，並無違誤；故異議人就此部分聲明異議，自無
    理由，應予駁回。但原處分機關就異議人違反道路交通安全
    規則之規定，因而肇事致人受傷之部分，未及比較新舊法之
    規定，而適用修正前道路交通管理處罰條例第61條第3 項之
    規定，裁處受處分人吊扣其駕駛執照3 個月，尚有未洽；異
    議人就此部分聲明異議，即有理由，本院自應就此部分之裁
    處予以撤銷，改依修正後道路交通管理處罰條例第61條第3
    項之規定，裁處異議人記違規點數3 點，以資適法。
據上論斷，應依道路交通管理處罰條例第87條第2 項、道路交通
案件處理辦法第19條、第20條前段，裁定如主文。
中　　　華　　　民　　　國　　94　年　2 　　月　25　　日
                             臺灣桃園地方法院交通法庭
                                      法  官 游士珺
以上正本證明與原本無異。
如不服本裁定，應於裁定送達後5 日內向本院提出抗告狀。
        　　　　　　　　　　　　　　　書記官　陳淑瓊
中　　華　　民　　國　　94　　年　　2 　　月　　25　　日
